【裁判字號】    92,上易,3466
【裁判日期】    921230
【裁判案由】    竊盜
【裁判全文】
臺灣高等法院刑事判決                          九十二年度上易字第三四六六號
    上  訴  人
    即  被  告  甲○○
                乙○○
右上訴人等因竊盜案件，不服臺灣桃園地方法院九十二年度易字第九八二號，中華民
國九十二年九月九日第一審判決（起訴案號：臺灣桃園地方法院檢察署九十二年度偵
字第九九七三號）提起上訴，本院判決如左：
    主  文
原判決撤銷。
甲○○攜帶兇器竊盜未遂，處有期徒刑伍月，如易科罰金以參佰元折算壹日，扣案之
起子貳支沒收。
乙○○無罪。
    事  實
一、甲○○於民國（下同）九十二年四月十一日十一時三十分許，騎乘ＨＵ６─０８
    １號機車載其妻乙○○前往桃園縣龜山鄉○○路五號「銘傳大學」前附近路旁停
    放後，意圖為自己不法之所有，蹲在由丙○○所停放上開ＨＵ６─０８１號機車
    旁之ＮＶ７─５２６號機車後輪處，以其所攜帶為其所有之客觀上足以對人之生
    命、身體構成危害之兇器起子二支之其中乙支插入上開ＮＶ７─５２６號機車後
    輪之大鎖鑰匙孔內，欲竊取之，另乙支則放在其腰間供犯罪預備之用，惟經七、
    八秒後，甲○○無法即時開啟上開大鎖，適遭巡邏警員經過發覺有異前來臨檢，
    而告未遂。嗣丙○○亦隨後到場，始行發覺上情，並扣得上開起子二支。
二、案經桃園縣警察局龜山分局報請臺灣桃園地方法院檢察署檢察官偵查起訴。
    理  由
一、訊據上訴人即被告甲○○對右揭事實坦承不諱，且經證人即警員吳漢棋迭次於原
    審偵審中證稱「我當時開巡邏車經過，看見甲○○蹲在被害人（即丙○○）機車
    之後面，我約距五十公尺，直到我開車到他後面，他才忽然站起來，我就盤查他
    們二人，甲○○身上有一起子，接著被害人也趕到發現機車大鎖有插一支起子與
    甲○○身上起子是同一牌的，乙○○站在二機車中間與車頭位置，他就站在那裡
    ，我是盤查甲○○才留意她的（見九十二年度偵字第九九七三號偵卷第十二頁）
    」、「本件是我當場查獲，我當時因為辦另外一件案件結束回去經過案發現場，
    在五、六十公尺前我就看到被告吳（爵丞）蹲在失竊機車後面雙手在弄東西，接
    著七、八秒後我就把巡邏車停在失竊機車對面路旁，我就下車走過去要盤問時，
    被告吳（爵丞）就馬上站起來，當時被告吳（爵丞）手上沒有拿東西，可是有看
    到壹支起子插在被告吳（爵丞）腰間，當時被告莊（淑君）站在他們騎的機車車
    頭前，剛好被害人（即丙○○）來騎機車時發現大鎖被破壞，才發現被告的犯行
    ，.... （見原審九十二年八月一日筆錄）」等語。及被害人丙○○迭次於警訊
    中指稱「犯嫌男的以事先準備的鐵製工具（即上開扣案之起子二支），插入我車
    後輪大鎖的鑰匙孔，把鎖頭翹開來，正在竊取的過程中，遇到警方盤查，而我正
    從學校（即銘傳大學）下課出來，就前往我車查看，當場看到竊嫌所犯案的工具
    正插在我的車大鎖上，故向警方反應（見九十二年度偵字第七０八二號偵查卷第
    十四頁）」、於偵查中指稱「我把機車停在門口，後來我不放心想去看，遠遠看
    見警車，我過去發現機車大鎖壞掉（見九十二年度偵字第九九七三號偵查卷第十
    三頁）」﹔於本院審理中陳稱「我的機車停放在路旁，我在銘傳大學上課，當天
    是第一天上課，我的機車停在路旁，我出來的時候，被告二人已經被發現，男的
    蹲在地上，警察在問他話，我告訴警察有鐵柄的東西插在我機車大鎖上，警察就
    搜他的身，插在我機車鎖上的鐵柄是何物我不清楚，但是被告打不開我的機車，
    至於被告太太，他跟被告二人是在一起的，但是他做什麼，我不知道。被告太太
    現場在做什麼我不知道，警訊筆錄上說乙○○『把風』是警察寫的。我今天說的
    都實在。」等語明確，查被害人丙○○警訊筆錄記載其供述女的（指乙○○）把
    風，核與其在本院供述不符，衡情應以其在本院之供述為可採。復有業據被害人
    丙○○領回上開ＮＶ７─５２６號機車之贓物認領保管單乙紙、現場機車行竊照
    片乙份及扣案之上開起子二支，在卷可稽，顯見被告吳承爵在本院之自白核與事
    實相符應可採信，其於原審偵審中否認有上開竊盜之犯行，委係圖卸刑責之詞，
    應不足採，其右揭罪證明確，犯行洵堪認定。
二、查扣案之上開起子二支，均屬具有相當長度之金屬之物，其中一支係從被告身上
    起出，且與插在被害人所有之機車大鎖上之另一支起子為同廠牌，業據證人吳漢
    棋供述在卷，應認該二支起子均係屬被告所有無訛。該二支起子在客觀上顯均足
    以對人之生命、身體構成危害，應均屬兇器之一種，核被告甲○○所為，係犯刑
    法第三百二十一條第二項、第一項第三款之攜帶兇器竊盜未遂罪。因其犯罪尚在
    未遂階段，應依刑法第二十六條前段之規定，減輕其刑。原審據以論科固非無見
    ，惟被告乙○○被訴犯罪應屬不能證明，應諭知無罪詳如後述。原審認被告甲○○與乙○○就前開犯罪間，有犯意聯絡及行為分擔，均為共同正犯，其所為判決
    自有違誤，被告甲○○上訴意旨以其妻不知其竊盜犯行，且沒有參與把風，指摘
    原判決不當為有理由，自應由本院將原判決關於甲○○部分予以撤銷改判。爰審
    酌被告甲○○犯罪之動機、目的、手段、犯罪所生之危害、犯罪後之態度等一切
    情壯，量處如主文所示之行，並諭知易科罰金之折算標準，以示懲儆。
三、扣案之上開起子二支，其中一支係供被告甲○○犯罪所用之物，另一支係供其犯
    罪預備之物，且均屬被告吳承爵所有，爰依刑法第三十八條第一項第二款之規定
    ，宣告沒收之。
四、又公訴意旨略以：被告甲○○於前揭事實欄所述時地著手竊取丙○○之ＮＶ７─
    ５２６號機車未遂時，由被告乙○○負責把風，因認被告乙○○亦犯有刑法第三
    百二十一條第二項、第一項第三款之加重竊盜未遂罪嫌云云。
五、本件公訴人認被告乙○○涉犯前開罪嫌，無非係以證人吳漢棋於偵查中之證述及
    扣案之扳手、現場照片為證，並以被告辯稱當天係前往銘傳大學找邱明慧，惟經
    警方調查後，發現該校並無此人，足認被告所辯係卸責之詞，不足採信為其論據
    。
六、經查被告乙○○自始至終均矢口否認有前開被訴犯行，且共同被告甲○○亦稱其
    妻即被告乙○○不知其竊盜犯行，亦沒有參與把風等語，至警訊筆錄雖有記載被
    害人丙○○供稱：女的（指被告乙○○）把風云云。惟其於本院審理中陳稱當時
    被告太太（即乙○○）在現場做什麼我不知道，筆錄上說乙○○『把風』是警察
    寫的。我今天說的都實在等語，衡情應以其在本院之供述為可採。又證人吳漢棋
    於偵查中之證述及扣案之扳手、現場照片並無法證明被告確有把風犯行，而被告
    所辯當天係前往銘傳大學找邱明慧，縱然不實，並無法據以認定被告犯罪。此外
    ，復查無其他任何確切之證據足以證明被告乙○○確有本件公訴人所指負責把風
    犯行。是被告乙○○否認涉有公訴人所指之犯行，應可採信。其被訴犯罪應屬不
    能證明，原審認被告乙○○與甲○○有犯意聯絡及行為分擔而論處被告乙○○共
    同攜帶凶器竊盜未遂罪刑，自有未合。被告乙○○上訴意旨否認犯罪指摘原審對
    其判決部分不當，為有理由，自應由本院將原判決關於乙○○部分撤銷改判，諭
    知被告乙○○無罪，以免冤抑。
七、被告二人經合法傳喚無正當理由不到庭，爰不待其陳述，逕行判決。
據上論斷，應依刑事訴訟法第三百六十九條第一項前段、第三百七十一條、第三百六
十四條、第二百九十九條第一項前段、第三百零一條第一項，刑法第三百二十一條第
二項、第一項項第三款、第二十六條前段、第四十一條第一項前段，罰金罰鍰提高標
準條例第二條，判決如主文。
本案經檢察官周誠南到庭執行職務。
中      華      民      國    九十二    年     十二     月     三十     日
                              臺灣高等法院刑事第二庭
                                  審判長法  官  蔡  長  溪
                                        法  官  林  俊  益
                                        法  官  楊  貴  志
右正本證明與原本無異。
不得上訴。
                                        書記官  胡      儀
中      華      民      國    九十二    年     十二     月    三十一    日
附錄：本判決論罪科刑法條全文
刑法第三百二十一條：
犯竊盜罪而有左列情形之一者，處六月以上五年以下有期徒刑：
一、於夜間侵入住宅或有人居住之建築物、船艦或隱匿其內而犯之者。
二、毀越門扇、牆垣或其他安全設備而犯之者。
三、攜帶兇器而犯之者。
四、結夥三人以上而犯之者。
五、乘火災、水災或其他災害之際而犯之者。
六、在車站或埠頭而犯之者。
前項之未遂犯罰之。


司法院資訊處製作；財團法人民間司法改革基金會備份。
